臺灣高等法院臺中分院刑事判決
110年度原交上訴字第7號

上  訴  人  
即  被  告  洋學軍


選任辯護人  柯連登律師（法扶律師）
上列上訴人即被告因過失致死案件，不服臺灣臺中地方法院110
年度原交訴字第7號中華民國110年8月18日第一審判決（起訴案
號：臺灣臺中地方檢察署110年度偵字第5118號），提起上訴，
本院判決如下：
    主  文
上訴駁回。
    事  實
一、洋學軍於民國109年12月5日15時26分許，駕駛車牌號碼000-
    0000號自用小客車，沿臺中市西屯區河南路由北往南方向行
    駛至河南路與漢口路之交岔路口時，左轉漢口路往東方向直
    行，其原應注意汽機車駕駛人應注意車前狀況，並隨時採取
    必要之安全措施。而依當時天候為晴，日間自然光線，路面
    鋪裝柏油、無缺陷亦無障礙物，視距良好，並無不能注意之
    情形，竟疏未注意車前狀況，亦未隨時採取必要之安全措施
    ，適前方有洪○○以步行方式沿漢口路行人穿越道由南往北方
    向行走，洋學軍駕駛之上開自用小客車因而撞及洪○○，致洪
    ○○受有頭部外傷併顱內出血而送醫不治死亡。嗣經警方前往
    處理，始悉上情。
二、案經洪○○之配偶洪黃○○、子洪○○、洪○○、洪○○、洪○○委由許
    景鐿律師告訴臺灣臺中地方檢察署檢察官偵查起訴。
    理  由
一、按被告以外之人於審判外之陳述，雖不符刑事訴訟法第159
    條之1至第159條之4等4條之規定，而經當事人於審判程序同
    意作為證據，法院審酌該言詞陳述或書面陳述作成時之情況
    ，認為適當者，亦得為證據；當事人、代理人或辯護人於法
    院調查證據時，知有刑事訴訟法第159條第1項不得為證據之
    情形，而未於言詞辯論終結前聲明異議者，視為有前項之同
    意，同法第159條之5定有明文。核其立法意旨，在於傳聞證
    據未經當事人之反對詰問予以核實，原則上先予排除。惟若
    當事人已放棄反對詰問權，於審判程序中表明同意該等傳聞
    證據可作為證據；或於言詞辯論終結前未聲明異議，基於尊
    重當事人對傳聞證據之處分權，暨證據資料愈豐富，愈有助
    於真實發見之理念，且強化言詞辯論主義，使訴訟程序得以
    順暢進行，上開傳聞證據亦均具有證據能力。查本件檢察官
    、被告洋學軍暨其辯護人就以下本案採為判決基礎之屬審判
    外供述證據及文書資料，均未曾於本院言詞辯論終結前，爭
    執其證據能力或聲明異議，本院審酌上開陳述及書證作成時
    之情況，並無違法取證之瑕疵，認以之作為證據為適當，上
    開審判外之陳述及書證自均有證據能力。
二、認定事實所憑之證據及理由
  ㈠被告洋學軍確有於前揭事實欄所載時地，駕駛車牌號碼000-0
    000號自用小客車，左轉時與被害人洪○○發生碰撞等情，業
    據被告於警詢、偵查、原審及本院審理時均供承不諱；核與
    告訴人洪○○於警詢、告訴人洪○○於偵查中所為陳述情節均大
    致相符；並有109年12月7日員警職務報告、車牌號碼000-00
    00號車輛詳細資料報表、臺中市政府警察局第六分局第六交
    通分隊處理道路交通事故談話紀錄表、道路交通事故現場圖
    、道路交通事故調查報告表㈠各1紙及現場照片、行車紀錄器
    畫面擷圖共21幀在卷可稽（見相卷第13、53、61至65、71至
    91、143頁），是被告前開自白與事實相符，此部分事實已
    堪認定。
  ㈡又被害人因上揭交通事故致受有頭部外傷顱內出血而死亡一
    情，亦有臺灣臺中地方檢察署相驗屍體證明書、檢驗報告書
    、中國醫藥大學附設醫院司法相驗病歷摘要各1份及刑案現
    場照片共6幀存卷可參（見相卷第29、55至59、103、107至1
    14頁），此部分事實亦可認定。
  ㈢按汽車行近未設行車管制號誌之行人穿越道前，應減速慢行
    ；如遇有行人穿越時，無論有無交通指揮人員指揮或號誌指
    示，均應暫停讓行人先行通過，道路交通安全規則第103條
    第1項、第2項定有明文，被告為領有合格自用小客車駕駛執
    照之駕駛人，有被告之證號查詢汽車駕駛人資料1紙附卷可
    參（見相卷第51頁），自無不知之理。而依當時天候狀況，
    天候晴、日間自然光線、地面乾燥、無缺陷亦無障礙物，視
    距亦屬良好，有前開道路交通事故調查報告表㈠及監視器畫
    面擷圖可佐，並無不能注意之情事，然被告疏未注意，而於
    左轉彎時未禮讓步行在行人穿越道之被害人優先通行，因而
    與被害人發生事故，被告對於本案事故發生即有應注意、能
    注意而未注意之過失，自足認定，且被告之過失行為與被害
    人之死亡結果有相當因果關係。
  ㈣綜上所述，本案事證明確，被告過失致死犯行堪以認定，應
    予依法論科。
三、核被告所為，係犯道路交通管理處罰條例第86條第1項、刑
    法第276條之汽車駕駛人行經行人穿越道未依規定讓行人優
    先通行，過失致人於死罪，並應依道路交通管理處罰條例第
    86條第1項規定加重其刑。又被告在犯罪後未經發覺前，向
    到場處理之員警自首而接受裁判，此有臺中市政府警察局道
    路交通事故肇事人自首情形紀錄表附卷可參（見相卷第145
    頁），爰依刑法第62條前段之規定，減輕其刑。被告就本案
    犯行，同時合於多種刑之加重減輕事由，應依刑法第71條規
    定，先加重後減輕之。
四、原審以本案被告洋學軍之前揭事證明確，適用道路交通管理
    處罰條例第86條第1項，刑法第11條前段、第276條、第62條
    前段，刑法施行法第1條之1第1項等之規定，並以行為人責
    任為基礎，審酌被告駕駛自用小客車，本應注意車前狀況，
    而依當時情境亦無不能注意之情事，然被告疏未注意，於左
    轉彎時，未禮讓步行於行人穿越道之被害人優先通行，因而
    肇致本案事故，其違反注意義務之程度非輕，致被害人枉送
    寶貴性命，其過失行為使告訴人等身心受到莫大痛苦與無可
    挽回之遺憾，所生損害非微；並審酌被告犯後始終坦承犯行
    ，然迄今未與告訴人等成立和解之犯後態度，前無經法院判
    處罪刑之刑事犯罪紀錄之素行；兼衡被告自陳大學畢業之智
    識程度、目前擔任人力公司外包人員、月收入約新臺幣（下
    同）3萬餘元及勉持之家庭經濟狀況（見原審卷第152 頁）
    等一切情狀，量處如原審判決主文所示之刑等情。經核其認
    事用法，並無違誤，量刑亦屬妥適，被告提起上訴未提出其
    他有利之證據及辯解，僅以原審量刑過重，其有誠意與告訴
    人等和解，乃因賠償金額差距過大致未成立和解云云，而指
    摘原判決不當。惟按被告洋學軍本件過失致死之事實與理由
    已經原審論述甚詳；且按刑之量定，係實體法上賦予法院得
    自由裁量之事項，倘其未逾越法律所規定之範圍，又未明顯
    違背正義，即不得任意指摘為違法。本件原審量刑時，已依
    刑法第57條各款之規定審酌被告洋學軍之上開一切情狀，而
    量處罪刑，經核原審並未逾越法律所規定之範圍，又無明顯
    違背正義，被告洋學軍執前詞指摘原判決不當，其上訴為無
    理由，應予駁回。
據上論斷，應依刑事訴訟法第368條，判決如主文。
本案經檢察官張容姍提起公訴，檢察官謝名冠到庭執行職務。
中　　華　　民　　國　  110　 年　  11  　月　　11　　日
            刑事第七庭  審判長法  官  梁  堯  銘
                              法  官  羅  國  鴻
                              法  官  張  智  雄
以上正本證明與原本無異。
如不服本判決應於收受送達後二十日內向本院提出上訴書狀，其
未敘述上訴理由者，並得於提起上訴後二十日內向本院補提理由
書（均須按他造當事人之人數附繕本）「切勿逕送上級法院」。
因疫情而遲誤不變期間，得向法院聲請回復原狀。
                              書記官  陳  玫  伶
　　　　　　　　　　　　　　　
中　　華　　民　　國　　110 　年　　11　　月　　11　　日


附錄本案論罪法條全文：
中華民國刑法第276條
因過失致人於死者，處5年以下有期徒刑、拘役或50萬元以下罰
金。

道路交通管理處罰條例第86條第1項
汽車駕駛人，無駕駛執照駕車、酒醉駕車、吸食毒品或迷幻藥駕
車、行駛人行道或行經行人穿越道不依規定讓行人優先通行，因
而致人受傷或死亡，依法應負刑事責任者，加重其刑至2 分之1
。